【裁判字號】    92,訴,1151
【裁判日期】    920905
【裁判案由】    毒品危害防制條例
【裁判全文】
臺灣高雄地方法院刑事判決                        九十二年度訴字第一一五一號
    公  訴  人  臺灣高雄地方法院檢察署檢察官
    被      告  甲○○
右列被告因違反毒品危害防制條例案件，經檢察官提起公訴（九十一年度毒偵字第七
三五七號），本院判決如左：
    主  文
甲○○施用第一級毒品，累犯，處有期徒刑柒月；又施用第二級毒品，累犯，處有期
徒刑肆月，扣案之驗餘第二級毒品甲基安非他命陸小包（毛重拾陸點伍公克）均沒收
銷燬之，扣案之吸食器壹組沒收之。應執行有期徒刑拾月，扣案之驗餘第二級毒品甲
基安非他命陸小包（毛重拾陸點伍公克）均沒收銷燬之，扣案之吸食器壹組沒收之。
    事  實
一、甲○○曾於民國八十六年間，因違反麻醉藥品管理條例案件，經本院於八十六年
    十二月二十三日以八十六年度易字第七四一○號判處有期徒刑二月確定，甫於八
    十七年七月四日執行完畢，又於八十八年間，因竊盜案件，經臺灣高等法院高雄
    分院於八十八年八月十八日以八十八年度上易字第一三三三號判處有期徒刑一年
    確定，甫於九十年八月四日縮刑期滿執行完畢。復於八十八年間，因施用毒品，
    經觀察勒戒後認有繼續施用毒品之傾向而送強制戒治，期滿後由台灣高雄地方法
    院檢察署檢察官於八十九年十一月八日以八十九年度戒毒偵字第一二○○號為不
    起訴處分確定。詎甲○○猶不知悔改，明知海洛因及甲基安非他命業經公告分別
    列為毒品危害防制條例第二條第二項第一款之第一級毒品及同條項第二款之第二
    級毒品，不得非法持有、施用，竟分別基於施用第一級毒品海洛因及第二級毒品
    甲基安非他命之犯意，於九十一年十二月十一日上午十時三十分許回溯一百二十
    小時內之某時，在不詳處所，以不詳方式非法施用第一級毒品海洛因一次，另於
    九十一年十二月七、八日間，在其高雄市○○區○○路四十七巷一之四號住處，
    以將甲基安非他命置於吸食器內，在下面點火加熱後吸食其氣體之方式，施用第
    二級毒品甲基安非他命一次。嗣經高雄市憲兵隊於九十一年十二月十一日上午十
    時三十分許，持搜索票至上開高雄市○○區○○路四十七巷一之四號住處搜索，
    因而查獲，當場並扣得第二級毒品甲基安非他命六小包（驗後毛重十六點五公克
    ）及其所有供施用毒品所用之吸食器一組。經臺灣高雄地方法院檢察署檢察官以
    九十一年度毒偵字第七三五七號聲請強制戒治，經本院以九十二毒聲字第一二九
    ○號裁定令入戒治處所施以強制戒治迄今。
二、案經高雄市憲兵隊報告臺灣高雄地方法院檢察署檢察官偵查起訴。
    理  由
一、訊據被告甲○○固於高雄市憲兵隊詢問時及本院審理時坦承確在上開時、地施用
    第二級毒品甲基安非他命，惟矢口否認有何施用第一級毒品海洛因之犯行，辯稱
    ：伊沒有施用第一級毒品海洛因云云，經查：（一）被告為高雄市憲兵隊查獲後
    ，於九十一年十二月十一日上午十一時三十分許，在高雄市憲兵隊所採尿液經送
    高雄市立凱旋醫院以免疫學分析法初步檢驗及以氣相層析質譜儀法確認檢驗，結
    果均呈甲基安非他命及嗎啡陽性反應，此有該院九十二年一月九日高市凱醫檢字
    第○○七九五號煙毒尿液檢驗成績書及真實姓名對照表在卷可按。（二）又上開
    扣案之毒品經送高雄醫學大學附設中和紀念醫院鑑定，結果確為第二級毒品甲基
    安非他命，此有該院九十二年五月二十二日0000000號檢驗報告在卷可考
    。（三）另初次吸食或施打煙毒及麻醉藥品者，經人體代謝作用於八小時之內，
    即有約百分之八十之量排出，二十四小時後，續有約剩餘量之百分之九十再排出
    ，七十二小時之後仍有殘餘微量排出，吸食或施打者個人體質不同其排出時間亦
    會有所差異，尤其成癮者（抗藥性強）其於吸食後一百二十小時內所採之尿液，
    配合具公信力之儀器（如氣相質譜儀），仍可能被驗測出，再海洛因係由嗎啡經
    化學合成之半人工合成品，其藥（毒）性倍於嗎啡，其施打或吸食後經人體代用
    而分解成藥（毒）性較低之嗎啡，而於尿液中被檢測出，故吸食或施打海洛因或
    嗎啡在尿液中均以嗎啡形態被檢測出等情，有卷附之憲兵司令部八十年三月二十
    五日八十年鑑驗字○九九九號函可稽。（四）是以，被告尿液既驗得嗎啡陽性反
    應，及衡以目前一般常見施用之毒品為海洛因甚少施用嗎啡或鴉片之情，堪認被
    告於採尿前一百二十小時內確有施用第一級毒品海洛因之犯行甚明。（五）至被
    告在憲兵隊接受詢問時雖以曾於九十一年十二月十、十一日服用普拿疼、百利寧
    等治療頭痛之藥物為辯，然上開成藥應不致在尿液中檢驗出煙毒反應，況本件係
    以氣相層析質譜儀法確認檢驗，已如前述，其精準度甚高，分析定量之結果不會
    產生偽陽性反應，為本院職務上已知之事實，則被告前開所辯，無非為推諉卸責
    之詞，不足採信。（五）另被告於八十八年間，因施用毒品，經觀察勒戒後認有
    繼續施用毒品之傾向而送強制戒治，期滿後由台灣高雄地方法院檢察署檢察官於
    八十九年十一月八日以八十九年度戒毒偵字第一二○○號為不起訴處分確定，又
    被告於不起訴確定後，再犯本件毒品危害防制條例第十條第一項、第二項之罪，
    係屬二犯，且經臺灣高雄地方法院檢察署檢察官以九十一年度毒偵字第七三五七
    號聲請強制戒治，經本院以九十二毒聲字第一二九○號裁定令入戒治處所施以強
    制戒治迄今等情，有前開不起訴處分書、裁判書，及臺灣高等法院被告全國前案
    紀錄表在卷可參。（六）綜上，本件事證已臻明確，被告犯行，堪以認定，應依
    法論科。
二、核被告所為，係犯毒品危害防制條例第十條第一項之施用第一級毒品罪，及同條
    第二項之施用第二級毒品罪。其施用第一級毒品海洛因前非法持有第一級毒品海
    洛因，及施用第二級毒品甲基安非他命前後非法持有第二級毒品甲基安非他命之
    低度行為，均為其施用第一級毒品海洛因及第二級毒品甲基安非他命之高度行為
    所吸收，不另論罪。被告所犯上開二罪，犯意各別，行為互殊，應分論併罰。被
    告曾於八十六年間，因違反麻醉藥品管理條例案件，經本院於八十六年十二月二
    十三日以八十六年度易字第七四一○號判處有期徒刑二月確定，甫於八十七年七
    月四日執行完畢，又於八十八年間，因竊盜案件，經臺灣高等法院高雄分院於八
    十八年八月十八日以八十八年度上易字第一三三三號判處有期徒刑一年確定，甫
    於九十年八月四日縮刑期滿執行完畢，有卷附之台灣高等法院被告全國前案記錄
    表可按，其受有期徒刑之執行完畢，五年以內再犯有期徒刑以上之罪，為累犯，
    依法加重其刑。爰審酌被告二犯施用第一級毒品海洛因及第二級毒品甲基安非他
    命而觸法，顯見其無悔改之意，意志不堅，一犯再犯，有失政府制定毒品危害防
    制條例之立法美意，本不宜寬貸，惟念其施用毒品乃自戕一己之身體健康，尚未
    害及他人，所生危害非大等一切情狀，分別量處如主文所示之刑，並定其應執行
    之刑。至扣案驗餘第二級毒品甲基安非他命六小包（毛重十六點五公克）為毒品
    危害防制條例所定之第二級毒品，應依同條例第十八條第一項前段宣告沒收並銷
    燬之。另扣案之吸食器一組，為供被告犯罪所用之物，且係被告所有，此經其供
    明在卷，爰依刑法第三十八條第一項第二款宣告沒收之。至送驗供鑑用罄之第二
    級毒品甲基安非他命，應已滅失，自無庸併為沒收銷燬之諭知，附此敘明。另扣
    案之夾鏈袋並非被告所有之物，爰不另為沒收之諭知。
據上論斷，應依刑事訴訟法第二百九十九條第一項前段，毒品危害防制條例第十條第
一項、第二項、第十八條第一項前段，刑法第十一條、第四十七條、第五十一條第五
款、第三十八條第一項第二款，判決如主文。
本案經檢察官黃建銘到庭執行職務。
中      華      民      國    九十二    年      九      月      五      日
                              臺灣高雄地方法院刑事第十五庭
                                  審判長法  官  李淑惠
                                        法  官  呂憲雄
                                        法  官  黃呈熹
右正本證明與原本無異。
如不服本判決，應於判決送達後十日內，向本院提出上訴狀。
                                        書記官  梁瑜玲
中    華    民    國      九十二      年      九      月      八      日
【附錄本判決論罪科刑法條】
毒品危害防制條例第十條
施用第一級毒品者，處六月以上五年以下有期徒刑。
施用第二級毒品者，處三年以下有期徒刑。


司法院資訊處製作；財團法人民間司法改革基金會備份。
